【裁判字號】    99,附民,121
【裁判日期】    991020
【裁判案由】    請求賠償損害
【裁判全文】
臺灣彰化地方法院刑事附帶民事判決    99年度附民字第121號
原      告  庚○○
被      告  戊○○原名：陳誠.
            丙○○
            乙○
            甲○○
            己○○
            丁○○
上列被告因99年度易字第251 號詐欺案件，經原告提起附帶民事
訴訟，請求損害賠償事件，本院於民國99年9 月29日言詞辯論終
結，並判決如下：
    主  文
被告戊○○、丙○○、乙○、丁○○應連帶給付原告新臺幣玖萬
元，及自民國九十八年九月九日起至清償日止按年息百分之五計
算之利息。
原告其餘之訴駁回。
本判決原告勝訴部分得假執行。
    事實及理由
一、原告主張：
    緣98年9 月9 日上午9 時30分許，原告於高雄縣鳳山市，接
    獲詐騙電話，歹徒以電話詐騙方式，自稱為彰化偵三隊警察
    ，佯稱破獲詐騙集團，有找到第一銀行及玉山銀行存摺，詢
    問被害人是否在彰化開戶，並稱檢察官將以電話複訊；嗣後
    自稱「陳玲真」書記官之人以電話00-0000000號與被害人聯
    絡，並重複上開內容要求將郵局內9 萬元領出存入另一政府
    帳戶，致被害人陷於錯誤，而依指示將9 萬元存入至行庫：
    安泰銀行鳳山分行、戶名：林偉傑、帳號：00000000000000
    、金額：9 萬元。被告上開犯行，業據提起公訴，爰依民法
    第184 條、185 條共同侵權行為法律關係，請求被告連帶賠
    償原告所受損失90,000元等語，並聲明：
  (一)被告戊○○、丙○○、乙○、甲○○、己○○、丁○○應連
    帶給付原告新臺幣9 萬元，及自民國98年9 月9 日起至清償
    日止，按年息百分之五計算之利息。
  (二)訴訟費用由被告負擔。
二、被告答辯：
  (一)被告丁○○、戊○○、乙○：我認為我有錯，應該要賠償。
  (二)被告舒瓊荻：跟我無關，我不是詐欺集團一份子。我也沒有
                責任賠償。
  (三)被告丙○○：我不知道我有無參與。
  (四)被告甲○○：原告之訴駁回，訴訟費用由原告負擔。
三、得心證之理由：
  (一)刑事訴訟法第487 條第1 項規定，因犯罪而受損害之人，於
    刑事訴訟程序得附帶提起民事訴訟，對於被告及依民法負賠
    償責任之人，請求回復其損害。原告對刑事被告及共犯丁○○提起附帶民事賠償，當事人適格。
  (二)原告主張之事實，有原告警訊筆錄（9800號警卷226-227 頁
    ）、人頭戶林偉傑帳戶明細（同上卷第604-606 頁）、內政
    部警政署反詐騙案件紀錄表影本（同上卷第228 頁）、假冒
    彰化地檢署偵辦98年度偵字第98613 號案件卷宗封面影本（
    同上卷第229 頁）、安泰銀行存入憑條存根聯影本（同上卷
    第230 頁）等為證。98年9 月8 日晚間戊○○與乙○見面取
    得帳戶後，戊○○即於99年9 月9 日0 時37分49秒傳簡訊給
    上游「沒本子的…安泰鳳山分行林偉傑00000000000000。」
    （即本案原告所匯入之帳戶），可知該人頭帳戶應係乙○所
    提供，並經本院判處戊○○、丙○○、乙○共同犯詐欺取財
    罪，各處有期徒刑7 月，有本院刑事判決可考。
  (三)按因故意或過失，不法侵害他人之權利者，負損害賠償責任
    。故意以背於善良風俗之方法，加損害於他人者亦同，民法
    第184 條定有明文。又按負損害賠償責任者，除法律另有規
    定或契約另有訂定外，應回復他方損害發生前之原狀，因回
    復原狀而應給付金錢者，自損害發生時起，加給利息，民法
    第231 條亦有明文。而損害賠償，除法律另有規定或契約另
    有訂定外，應以填補債權人所受損害及所失利益為限，同法
    第216 條第1 項亦有規定。另按遲延之債務，以支付金錢為
    標的者，債權人得請求依法定利率計算之遲延利息；應負利
    息之債務，其利率未經約定，亦無法律可據者，週年利率為
    5%，亦為民法第233 條第1 項、第203 條所明定。查本件被
    告戊○○、丙○○、乙○、丁○○業經刑事判決認定係對原
    告庚○○共犯詐欺並判刑在案，當屬前開法條中所謂不法侵
    害他人權利之行為人，自應負損害賠償責任。從而，原告依
    據侵權行為法律規定，請求被告賠償其財產上損害90,000元
    及法定遲延利息，於法有據。
  (四)按刑事訴訟法第500 條前段規定，附帶民事訴訟之判決，應
    以刑事訴訟判決所認定之事實為據。又按刑事訴訟法第503
    條第1 項前段，刑事訴訟諭知無罪、免訴或不受理之判決者
    ，應以判決駁回原告之訴。本院刑事判決認定被告甲○○、
    己○○未參與對原告庚○○之詐欺行為，而予該部分無罪判
    決，原告對被告甲○○、己○○之請求，自屬無理由，應予
    駁回。
四、綜上，原告基於侵權行為之法律關係，請求被告戊○○、丙○○、乙○、丁○○應連帶給付原告新臺幣90,000元，及自
    98年9 月9 日起至清償日止按年息百分之五計算之利息，為
    有理由，應予准許。對被告甲○○、己○○之請求應予駁回
    。
五、本判決所命被告給付之金額未逾500,000 元，依刑事訴訟法
    第491 條第10款準用民事訴訟法第389 條第1 項第5 款之規
    定，應依職權宣告假執行。
六、本件為刑事附帶民事訴訟，依法無庸繳納裁判費，且訴訟程
    序中，兩造並無其他訴訟費用之支出，爰不另為訴訟費用負
    擔之諭知，附此敘明。
據上論斷，本件原告之訴，為一部有理由、一部無理由，依刑事
訴訟法第502 條第1 、2 項、第503 條第1 項、第491 條第10款
，民事訴訟法第389 條第1 項第5 款，判決如主文。
中    華    民    國    99    年    10   月    20    日
                 刑事第七庭    審判長法  官  葉明松
                                     法  官  戰諭威
                                     法  官  郭麗萍
以上正本證明與原本無異。
如不服本判決應於收受判決後10日內向本院提出上訴書狀，並應
敘述具體理由。其未敘述上訴理由者，應於上訴期間屆滿後20日
內向本院補提理由書( 均須按他造當事人之人數附繕本) 「切勿
逕送上級法院」。
本判決非對於刑事訴訟之判決有上訴時不得上訴。
中    華    民    國    99    年    10    月    21    日
                                      書記官  吳冠慧

司法院資訊處製作；財團法人民間司法改革基金會備份。
